【裁判字號】    89,易,1827
【裁判日期】    890925
【裁判案由】    竊盜
【裁判全文】
臺灣板橋地方法院刑事判決                        八十九年度易字第一八二七號
    公  訴  人  臺灣板橋地方法院檢察署檢察官
    被      告  甲○○
右列被告因竊盜案件，經檢察官聲請簡易判決處刑（八十九年度偵字第一五○四號）
，本院認不宜以簡易判決處刑，改依通常程序審理，判決如左：
    主      文
甲○○無罪。
    理      由
一、公訴意旨略以：被告甲○○意圖為自己不法之所有，基於概括之犯意，於民國八
    十九年一月八日二十二時許，在臺北縣樹林市○○街一五三號對面停車場，以自
    備之鑰匙竊取乙○○○所有車牌號碼Ａ四－一八五八號自用小客車一輛後，復與
    丙○○（另移臺灣臺北地方法院併辦）共同意圖為自己不法之所有，於同年月九
    日凌晨四時許，在臺北縣中和市○○街一六０巷二號一樓，甲○○於前開竊來之
    車上擔任把風，由丙○○著手欲竊取丁○○所有車牌號碼ＤＨ－○三○八號自用
    小客車內財物之際，適為警發現逃免後，在上開景新街與南華路口為警查獲，因
    認被告涉有刑法第三百二十條第一項罪嫌云云。
二、按犯罪事實應依證據認定之，無證據不得推定其犯罪事實，又不能證明被告犯罪
    或其行為不罰者，應諭知無罪之判決，刑事訴訟法第一百五十四條、第三百零一
    條第一項分別定有明文。次按認定不利於被告之事實，須依積極證據，茍積極之
    證據本身存有瑕疵而不足為不利於被告事實之認定，即應為有利於被告之認定，
    更不必有何有利之證據，而此用以證明犯罪事實之證據，猶須於通常一般人均不
    至於有所懷疑，堪予確信其已臻真實者，始得據以為有罪之認定，倘其證明尚未
    達到此一程度，而有合理性之懷疑存在，致使無從為有罪之確信時，即應為無罪
    之判決，此有最高法院八十二年度臺上字第一六三號判決、七十六年度臺上字第
    四九八六號、三十年度上字第八一六號等判例意旨可資參照。末按被告否認犯罪
    所持之辯解，縱屬不能成立，仍非有積極證據足以證明有犯罪行為，不能遽為有
    罪之認定，至該項證據雖不以直接證據為限，要必查有確實根據，始能採用，不
    能以推測或臆斷之方法，以為裁判之基礎，亦據最高法院三十年度上字第一八三
    一號判例、五十五年度臺上字第二一○九號判決闡釋甚明。
三、訊據被告甲○○雖不諱駕駛車牌號碼Ａ四－一八五八號自用小客車搭載丙○○等
    情，惟堅決否認有何犯行，辯稱：伊與車主乙○○○之女宋世惠交往，曾多次借
    用前開車輛，乙○○○亦允伊得逕自取用駕駛前開車輛，八十九年一月九日凌晨
    ，伊應友人丙○○之請，原計劃駕駛前開車輛送丙○○回家後即將前開車輛駛回
    原停放處返還予乙○○○，因而未再徵得乙○○○即逕行取用前開車輛接送丙○○，詎途中丙○○欲自稱要下車找朋友拿東西，伊於是暫停等候，嗣約十幾分鐘
    後，丙○○匆忙上車，要伊速離現場，並將車輛丟棄報失，以免遭牽連，伊因緊
    張遂按丙○○之指示將前開車輛丟棄等語。公訴人認被告涉有前開犯嫌，無非以
    被告自白竊取乙○○○前開自用小客車，及供認駕車搭載丙○○，以及被害人乙○○○、丁○○等之指訴，佐以乙○○○報案紀錄與贓物認領保管單等為其論據
    。
四、經查：
    （一）被告於警訊中固承認於八十九一月八日晚間，未徵得乙○○○同意，即將
          車牌號碼Ａ四－一八五八號自用小客車開走，惟於偵查中復陳明伊將常使
          用該自用小客車，參合被告於本院所辯前揭情由，則被告取用車牌號碼Ａ
          四－一八五八號自用小客車，主觀上是否有不法所有之意圖，顯有可疑，
          自難率爾資為不利於被告事實認定之論據。
    （二）被害人乙○○○於警訊中曾敘明甲○○如與其女宋世惠一同外出，就會駕
          駛車牌號碼Ａ四－一八五八號自用小客車（見偵查卷第八頁反面），則被
          告是否獲有使用該自用小客車之概括同意，即非無疑，而其於本院審理時
          ，猶謂：「我以為是別人偷走了，我車鑰匙都是放在家裡，要開的人就拿
          去開，被告是我女兒的男朋友，之前也有開過那部車，我有告訴過他，如
          果要開車就自己去拿鑰匙開。」（見本院八十九年八月三日訊問筆錄），
          核與被告所辯要無不符，從而被告取用車牌號碼Ａ四－一八五八號自用小
          客車駕駛之行為，非未獲車主同意，即與竊取之情不侔，尚與刑法竊盜罪
          之構成要件有間甚明。
    （三）另被害人丁○○於警訊及本院審理中雖指陳其所有車牌號碼ＤＨ－○三○
          八號自用小客車遭竊取破壞，現場並遺有斜口鉗、砂輪機等器械，然未指
          認係何人所為，亦未親睹被竊經過（見偵查卷十頁至第十一頁反面及本院
          八十九年六月二十九日訊問筆錄），而現場之斜口鉗、砂輪機亦未經採集
          指紋或其他跡證，以證明曾為被告或丙○○所持有或使用，此外遍閱全卷
          證，復未見公訴人就何人以如何之方法循線查知係丙○○在場下手行竊之
          事實，敘明其經過並舉證以供調查，參以被告否認知悉丙○○中途下車做
          何事情，並稱不知上開斜口鉗及砂輪機為何人所有，且無何贓物自被告或
          丙○○處起出尋獲等情，難認有何積極證據可證明車牌號碼ＤＨ－○三○
          八號自用小客車遭竊，乃丙○○所為無訛，自無從執被告供認搭載丙○○
          及嗣後棄車等陳述，即論斷被告共同行竊無疑。
五、綜上，被告所辯未竊取乙○○○車輛部分，與乙○○○之證述相符，應可信實，
    而關於其涉嫌與丙○○共同行竊部分，其以不知丙○○所為何事云云置辯，雖與
    常情非無齟齬而未可遽信，然公訴人所舉事證，尚未達到一般人均不致有所懷疑
    之程度，足以證明丁○○車輛確遭丙○○行竊，並證明被告與丙○○間確有犯意
    之聯絡，自不能僅以被告辯解違常可議，即推認或臆測其必與丙○○共同行竊，
    而入其於罪，揆諸首開法條規定及說明，本件要屬不能證明被告犯罪，應為無罪
    之諭知，以昭審慎。至被告明知其所駕駛車牌號碼Ａ四－一八五八號自用小客車
    一輛實未失竊，猶向乙○○○謊稱失竊，且偕同向警報案（此據被告及乙○○○
    於警訊及本院審理時供陳明確），是否另涉誣告或使公務員登載不實等其他罪嫌
    ，應由檢察官另行偵處，附此敘明。
據上論結，應依刑事訴訟法第四百五十二條、第三百零條第一項，判決如主文。
本案經檢察官洪家原到庭執行職務。
中       華       民       國     八十九    年    九    月     二十五   日
                                  臺灣板橋地方法院刑事第六庭
                                      法  官  蔡  新  毅
右正本證明與原本無異。
如不服本判決，應於判決送達後十日內，向本院提出上訴狀，上訴於臺灣高等法院。
                                      書記官  謝  麗  秋
中       華       民       國     八十九    年    九    月     二十五   日


司法院資訊處製作；財團法人民間司法改革基金會備份。
